臺灣士林地方法院行政訴訟判決　
110年度交字第281號
原      告  周正堂  
被      告  臺北市交通事件裁決所

代  表  人  蘇福智  
上列當事人間交通裁決事件，原告不服被告民國110年10月5日北
市裁罰字第22-CE9B90481號裁決，提起行政訴訟，本院判決如下
：
    主  文
原處分撤銷。
訴訟費用新臺幣參佰元由被告負擔。被告應給付原告新臺幣參佰
元。
    事實及理由
一、程序事項：本件係因原告不服被告民國110年10月5日北市裁
    罰字第22-CE9B90481號違反道路交通管理事件裁決書（下稱
    原處分），裁處罰鍰新臺幣（下同）900元，提起行政訴訟
    ，經核屬行政訴訟法第237條之1第1項第1款規定之交通裁決
    事件，爰依同法第237條之7 規定，不經言詞辯論，逕為判
    決。
二、爭訟概要：原告駕駛其所有8083-DN號自用小客車（下稱系
    爭車輛）於110年7月9日19時28分許，在新北市八里區龍形
    二街處，因「在禁止臨時停車處所停車」之違規事實，經新
    北市政府警察局蘆洲分局（下稱舉發機關）員警製單舉發，
    有掌電字第CE9B90481號舉發違反道路交通管理事件通知單
    可稽（下稱系爭舉發通知單，見本院卷第50頁），嗣經被告
    以原告有前揭違規事實，而依道路交通管理處罰條例第56條
    第1項第1款，以原處分對原告為裁罰，原告於110年10月5日
    提起本件行政訴訟。
三、原告主張：伊為記者，當日在採訪、訪查案件進度，僅停留
    約12分鐘，出來時系爭車輛已遭拖走。系爭車輛停放處完全
    是沒有紅線處，不屬於違規停車。舉發機關函中所謂「自禁
    止臨時停車線標線左右道路範圍內均不得停車之規定，本案
    舉發均無違誤」云云，與事實不符。伊停車處是完全沒有紅
    色標線之地點，不存在標線左右道路範圍內不得停車之規定
    等語。並聲明：原處分撤銷。
四、被告答辯：卷查本案舉發機關就違規事實查復，舉發機關員
    警於110年7月9日19時28分許於新北市八里區龍形二街，發
    現8083-DN號自小客車（即系爭車輛）在劃有紅線路段停車
    ，經趨前確認該車（車主/駕駛人）未在場無法當場移置，
    而逕行拍照取締並依法拖吊返廠。系爭車輛違停地點係為工
    地出入口，故紅線劃設延伸至轉彎處（車頭前方），按禁止
    臨時停車標線左右道路範圍內均不得停車之規定，本案舉發
    尚無違誤。並聲明：原告之訴駁回。
五、本院之判斷：
  ㈠按「汽車駕駛人停車時，有下列情形之一者，處新臺幣六百
    元以上一千二百元以下罰鍰：一、在禁止臨時停車處所停車
    」，道路交通管理處罰條例第56條第1項第1款定有明文。又
    「汽車停車時，應依下列規定：一、禁止臨時停車處所不得
    停車。…」，道路交通安全規則第112條第1項第1款亦有明文
    。次按「標線依其型態原則上分類如下：一、線條以實線或
    虛線標繪於路面或緣石上，用以管制交通者，原則上區分如
    下：…(五) 紅實線設於路側，用以禁止臨時停車。…」、「
    （第1項）禁止臨時停車線，用以指示禁止臨時停車路段，
    以劃設於道路緣石正面或頂面為原則，無緣石之道路得標繪
    於路面上，距路面邊緣以三○公分為度。（第2項）本標線為
    紅色實線，線寬除設於緣石，正面者以緣石高度為準外，其
    餘皆為一○公分。（第3項）本標線得加繪紅色『禁止臨時停
    車』標字，三○公分正方，每字間隔三○公分，沿本標線每隔
    二○公尺至五○公尺橫寫一組。（第4項）本標線禁止時間為
    全日廿四小時，如有縮短之必要時，應以標誌及附牌標示之
    。」，道路交通標誌標線號誌設置規則第149條第1項第1款
    第5目、第169條分別定有明文。
　㈡再按標誌、標線、號誌之設置目的，在於提供車輛駕駛人及
    行人有關道路路況之警告、禁制、指示等資訊，以便利行旅
    及促進交通安全，道路交通標誌標線號誌設置規則第2 條定
    有明文。又禁制標誌、標線係用以表示用路人得如何使用特
    定路段或處所之規制措施，用路人使用特定路段或處所時，
    應遵守標誌所為之遵行、禁止、或限制規定，此種不變換內
    容之禁制標誌、標線，其法律性質屬一般處分（最高行政法
    院72年度判字第327 號判決意旨可資參照）。另按「行政行
    為之內容應明確」、「行政行為，應以誠實信用之方法為之
    ，並應保護人民正當合理之信賴」，行政程序法第5 條、第
    8條分別定有明文，此係將憲法學理上之「明確性原則」、
    「誠實信用原則」及「信賴保護原則」予以法典化。據此，
    行政行為之內容必須明確，亦即該行政行為之外觀意義須非
    難以理解，且為一般受規範者所得事先預見，使受規範者得
    事先斟酌違反效果，行政行為若有內容模稜兩可、甚至誤導
    情形，即至少構成得撤銷之事由。茲具有禁制作用之標誌、
    標線、號誌之設置既屬行政程序法所稱之一般處分，自應恪
    遵上述明確性、誠實信用及信賴保護等法定原則。此外，審
    酌交通標誌、標線、號誌之設置目的，在於提供車輛駕駛人
    及行人有關道路路況之警告、禁制、指示等資訊，以便利行
    旅及促進交通安全，並為交通稽查人員執行違規取締任務之
    法令依據，如標誌、標線、號誌之設置模糊不清或矛盾，將
    致人民無所適從，若率爾將行政機關不確實之行政作為，歸
    責於原告，尚嫌嚴苛，亦與立法目的不合，有違反法明確性
    及行政行為明確性。
  ㈢經查，本件原告停放系爭車輛地點位於龍形二街之工地出入
    口，且車頭前方及車尾後方不遠處兩側在道路邊緣之路面上
    均繪設有禁止臨時停車之紅實線，而該紅實線除原先平行於
    龍形二街路面邊緣之部分外，尚延伸至工地出入口之轉彎處
    ，而系爭車輛車頭前方、車尾後方處即可見延伸至工地出入
    口轉彎處紅實線，惟系爭車輛右側工地入口處路面並未繪設
    有紅實線，此有舉發機關110年8月16日新北警蘆交字第1104
    437189號函及檢附之舉發員警答辯狀、系爭舉發通知單及採
    證照片可稽（見本院卷第64至66頁、68至70頁），應堪信屬
    實。
  ㈣依前開道路交通標誌標線號誌設置規則，紅實線是禁止臨時
    停車線，用以指示禁止臨時停車路段之範圍，於紅實線效力
    所及之範圍內禁止臨時停車，至紅線的劃設方式，則是設於
    路側，以劃設於道路緣石正面或頂面為原則，無緣石之道路
    可以標繪於路面上，距路面邊緣以30公分為度；紅實線的線
    寬，除設於緣石，正面者以緣石高度為準外，其餘皆為10 
    公分。然查，本件系爭車輛所停放地點為工地門口，並非交
    岔路口之轉彎處，而使一般用路人清晰認知該轉彎處亦不得
    任意停車，且依舉發機關之舉發論據，無非認該紅實線之效
    力及於全部之工地門口，惟依現場情狀判斷，確足以使人認
    為該工地門口左右二側之紅實線，係以轉彎處為界，而非指
    該紅實線之實際效力係延伸整個工地大門口。是以系爭車輛
    停車範圍，應認非屬紅實線效力範圍所及。再者，若道路主
    管機關認該工地出入口可能妨礙其他用路人通行而不得停車
    ，則應另設置相關之黃色網狀線或其他標誌、標線為之，而
    非一概以紅實線轉彎處亦為其效力所及而為裁罰依據。至原
    告停放系爭車輛地點若已妨礙工地出入或其他用路通行之虞
    ，亦應另依其他相關道路交通管理處罰條例為裁罰，亦與本
    件裁罰無涉。是以，本件尚難認原告停放系爭車輛之位置為
    工地大門口二側之紅實線規範效力所及，而認有「在禁止臨
    時停車處所停車」之違規事實。原告前揭主張，為有理由。
六、綜上所述、原告訴請撤銷原處分為有理由，爰由本院將原處
    分撤銷。
七、本件第一審裁判費為300 元，應由被告負擔。而訴訟費用30
    0 元前已由原告預為繳納，爰確定第一審訴訟費用如主文第
    2 項所示。
中　　華　　民　　國　　110 　年　　 12　　月　　14 　日
                  行政訴訟庭　法　官　 徐文瑞
上為正本係照原本作成。
如不服本判決，應於判決送達後20日內，向本院提出上訴狀並表
明上訴理由（原判決所違背之法令及其具體內容或依訴訟資料可
認為原判決有違背法令之具體事實），其未載明上訴理由者，應
於提出上訴後 20 日內向本院補提理由書（上訴狀及上訴理由書
均須按他造人數附繕本，如未按期補提上訴理由書，則逕予駁回
上訴），並應繳納上訴裁判費新臺幣 750 元。
中　　華　　民　　國　　110 　年　　 12　　月　　14 　日
                              書記官　 朱亮彰